臺灣高等法院臺中分院刑事判決　　　　94年度上訴字第1147號
上　訴　人
即　被　告　丁○○
指定辯護人　本院公設辯護人　甲○○
上列上訴人即被告因準強盜案件，不服臺灣臺中地方法院94年度
訴緝字第92號，中華民國94年4月26日第一審判決（起訴案號：
臺灣臺中地方法院檢察署92年度偵字第17289號），提起上訴，
本院判決如下：
    主 　 文
上訴駁回。
    事 　 實
一、丁○○曾於民國91年間犯竊盜罪，經本院於91年11月13日判
    處有期徒刑6月，如易科罰金，以3百元折算1日確定，於92
    年4月22日易科罰金執行完畢。詎其仍未能悛悔，又意圖為
    自已不法之所有，於92年8月21日凌晨2時許，駕駛車號A4-3
    206號自用小貨車，至臺中縣豐原市○○路123巷5弄146號之
    對面農舍，持客觀上足以對人之生命、身體、安全構成威脅
    ，具有危險性之兇器即鐵製利器，破壞圍於該農舍周圍作為
    安全設備用之粗鐵絲網及農舍窗口之鐵絲網，越過該鐵絲網
    進入農舍，竊取置於農舍內張倍賓所有鋁製框架1批、工具
    箱1組、電鑽磨平機1支及加壓馬達1臺等物得手（起訴書誤
    載工具箱1組、電鑽磨平機1支及加壓馬達1臺為戊○○所有
    ）。甫將前開贓物裝上其所駕駛前揭自用小貨車欲離去時，
    適張倍賓之弟戊○○、張倍炯上班途經該農舍，當場發覺且
    喝令不要動，丁○○即駕駛其前揭自用小貨車逃逸，而戊○○隨即駕駛車號SQ-358號大貨車，載同張倍炯在後追趕，於
    同日凌晨3時17分許，丁○○駛至臺中市○○區○○路與黎
    明路交岔路口處，其駕駛之前揭自用小貨車與廖文獻所駕駛
    車號FZ-941號營業大客車發生擦撞，車速減緩，戊○○隨後
    趁機超前夾擊丁○○前揭自用小貨車，兩車因而停於同市區
    ○○路與朝馬一街交岔路口處，戊○○與張倍炯旋即下車喝
    令丁○○下車。詎丁○○為脫免逮捕，竟持長約30公分，客
    觀上足以對人之生命、身體、安全構成威脅，具有危險性之
    兇器即刀子1把揮舞，當場施以脅迫之行為，致戊○○、張
    倍炯因害怕受傷而心生畏懼，不敢靠近，丁○○乃得以棄前
    述自用小貨車逃逸而去。嗣經警循自用小貨車登記資料查悉
    丁○○涉案。
二、案經臺中市警察局第六分局報請臺灣臺中地方法院檢察署檢
    察官偵查起訴。
    理 　 由
一、訊據上訴人即被告丁○○固坦承於上述時地，駕駛自用小貨
    車前往竊取被害人張倍賓所有之鋁製框架等物，並於遭戊○○、張倍炯駕車追及時，持械嚇阻戊○○等二人靠近追捕，
    隨即棄車逃逸等事實不諱，然否認有使用利器剪斷被害人張
    倍賓農舍周圍之粗鐵絲網，及農舍窗口之鐵絲網，亦否認有
    持長近30公分之刀子揮舞，以阻止戊○○、張倍炯之逮捕，
    辯稱：張倍賓之農舍周圍及農舍窗口之鐵絲網，原本就已打
    開，其係直接進去偷東西，而被戊○○二人追及時，其係隨
    手在車上拾取一支木棍揮舞而已，並非拿刀云云。惟查：
  (一)、本件車號A4-3206號自用小貨車，係登記在被告之母林郭
      碧名下，向由被告之父丙○○使用，於92年8月18日11時
      ，被告自南投縣水里鄉丙○○所經營之修車廠，駕駛前開
      車自用小貨車，於同日下午3時許，至臺中縣豐原市○○
      街87號，向金銓利汽車用品行之廖本銓購買汽車用鋼板等
      零件，並以前開自用小貨車載運離去等情，業據證人丙○○、廖本銓於警詢時證述明確，並有汽車新領牌照登記書
      、車籍作業系統查詢認可資料及估價單附卷可稽（見偵查
      卷第13、14、38至41頁）。證人丙○○於警詢時更證稱：
      被告於前揭時間至金銓利汽車用品行購買汽車零件，至今
      （92年8月28調查時）人車全無音訊，無法聯絡，是警方
      通知伊領車才知道出事等語。參以前開車籍作業系統查詢
      認可資料之記載，並無該車失竊之報案紀錄，足證被告於
      原審所辯：前開自用小貨車係於92年8月19日發現失竊，
      其並以電話告知其父丙○○，同時詢問該自用小貨車是否
      其父開走，其父在電話中加以責罵云云，顯係推諉之詞，
      不足採信。
  (二)、證人戊○○於原審審理時結證稱：臺中縣豐原市○○路12
      3巷5弄146號對面的農舍係伊父親張龍儀所有的，伊與父
      親等人是住在146號，該農舍是養豬的，目前放置東西，
      裡面的電鑽、磨平機、工具箱、加壓馬達、鋁製框架都是
      伊哥哥張倍賓的，伊與弟弟張倍炯在市場搬貨，92年8月2
      1日凌晨快3點時，伊二人要去上班經過農舍時，發現有一
      臺藍色小貨車停在農舍旁邊，伊停下來看，發現那部小貨
      車車上的東西是伊等的，伊就下車，那個人就站在小貨車
      駕駛座旁邊，伊問那個人車上為何有這些東西，那個人回
      答說是他的，伊就說這是伊等的東西，那個人就驚慌上車
      要把車開走，伊馬上衝上前去拉那個人，只有拉到衣服，
      那個人就把車開走，伊當時叫那個人不要走，後來伊與張
      倍炯一起開車追那個人，伊等沿著大豐路開到崇德路往臺
      中市的方向，後來在朝馬那邊追到那個人，那個人的車子
      跟一輛遊覽車擦撞速度放慢，伊就開到前面去攔住，並跟
      張倍炯下車要去抓他，該遊覽車司機也有下來，伊下車後
      要去那個人駕駛的車子駕駛座那邊車門抓那個人，結果那
      個人從乘客座的窗戶鑽出去，爬上伊的小貨車後車斗，那
      個人鑽出車窗時手上拿著一把刀，該把刀長約一尺多，像
      是西瓜刀，伊與張倍炯在車下圍著他，叫他不要走，那個
      人拿著刀揮舞，不讓伊與張倍炯靠近，那個人當時的意思
      應該是想要離開，後來那個人就從駕駛座的方向跳出去從
      巷子逃走，因為那個人有拿刀所以伊等不敢再追；伊在農
      舍遇到那個人時間約3、4分鐘，第二次遇到那個人時間也
      是約3、4分鐘，那個人是年輕人，比伊高，瘦瘦的，臉長
      長的，頭髮留長，當時他穿襯衫，褲子伊沒有注意看，伊
      身高163公分，那個人身高約170公分左右，在庭的被告很
      像那個人，因為伊與那個人當時面對面，看過一次，也曾
      經跟他講話，後來有報案，警察有拿相片給伊指認，就是
      在庭的被告，因為在警察局的時候，被告的父親也有到，
      被告的父親跟被告長得很像，車子的名字是被告媽媽的；
      伊住處對面農舍附近有白色的路燈，光線不錯，後來追到
      朝馬路那邊時，光線也不錯，很亮，在警局時警察拿很多
      照片給伊指認，也有別人的照片；伊視力正常，沒有近視
      ，經伊再次仔細辨識在庭之被告，可以十分肯定被告就是
      當時那個人，只是頭髮變短而已；後來回到農舍查看，農
      舍窗口的用來防止人員隨意進出之粗鐵絲網多了一個約15
      吋電腦螢幕那麼大的洞，且大門被打開，該鐵絲網的洞是
      被剪斷的，是鐵器剪斷的，但什麼東西剪斷的伊不確定，
      該洞一個人可以爬進去，依伊在現場觀看的情形，竊賊是
      從破的鐵絲網洞進去，從後面的大門出來；伊當時在伊家
      農舍外面的道路有記下對方的車號，警局作筆錄時有跟警
      察說，車號A4-3206就是伊當時在現場看到的車輛，伊在
      警局指認照片時，警察沒有做任何的暗示動作等語（見原
      審訴緝卷第61至67頁）。其就如何發現被告駕駛之前開用
      自小貨車上有其等失竊之贓物，因而質問被告，被告因心
      虛駕車逃逸，其如何與證人張倍炯追躡被告至臺中市○○
      路與黎明路交岔路口，被告因所駕駛之自用小貨車與證人
      廖文獻所駕駛之遊覽車發生擦撞，始為其等追及，被告如
      何持刀揮舞，致證人戊○○等人害怕受傷害不敢靠近，為
      脫免逮捕而當場脅迫逃逸等情，證述甚詳，其中持刀揮舞
      逃逸部分，且與證人張倍炯於原審審理時結證稱：伊有看
      到嫌疑犯跳到伊等的車上，拿著東西在揮舞，伊哥哥說嫌
      疑犯手上有拿東西，叫伊不要靠近；嫌疑犯拿東西在伊等
      車上揮舞約3、4分鐘等語（見原審訴卷第66頁）。證人廖
      文獻於原審審理時結證稱：當時伊坐在遊覽車駕駛座上，
      看到嫌疑人從自己車子副駕駛座旁車窗鑽出來，跳到證人
      戊○○車子的後車斗上，伊有下車走到證人跟嫌疑犯旁邊
      ，距離他們三人約2、3公尺遠，當時伊看到嫌疑犯手裡拿
      著一支約30公分長的刀子一直揮舞，嫌疑犯雖然沒有講話
      ，但是當時證人戊○○、張倍炯圍在車下，嫌疑犯的意思
      是要阻止證人上前逮捕，嫌疑犯大約揮舞3分鐘左右，伊
      看到嫌疑犯拿刀子，伊也不敢往前，嫌疑犯後來就拿著刀
      子跳下車，往附近的巷子逃走等語相符。參以證人戊○○
      於偵查中已當庭表示不願追究被告責任，益徵該證人前開
      指證並非挾怨誣指，其所指被告持利器剪斷鐵絲網，及持
      長約30公分刀子揮舞等情節，應係實情而堪予採信。至證
      人廖文獻於本院雖改結稱，當時不確定被告手上是否持刀
      子揮舞云云，應係事隔近二年，記憶淡忘且不願多所得罪
      被告，故而改稱不確定云云，尚不能據為有利被告之認定
      。
  (三)、證人戊○○於警詢時已指稱：伊與歹徒照面兩次，互徒身
      材瘦高，約175至180公分左右，年近30歲許；警方所提出
      之涉嫌竊賊丁○○照片供伊指認，為偷竊伊財物之人等語
      （見偵查卷第10頁反面）。核與證人廖文獻於原審審理時
      結證稱：伊當時有看到嫌疑犯人瘦瘦的，比伊高一點，若
      看到人的話，伊可以認出來；在警察局，警察是拿兩張不
      同角度的相片給伊看，但都是同一個人，當時伊可以確認
      是照片中的人沒有錯，伊的視力很好，嫌疑犯是照片所示
      之人（即偵字第17289卷第34頁被告之照片2張）等語相符
      ，復有供其二人指認之被告照片2張在卷可憑（見偵查卷
      第34頁）。而依被告之口卡所示，被告之身高為178公分
      ，與證人戊○○前開於警詢時之指述相符。證人戊○○嗣
      後於原審審理時證稱：那個人身高約170公分云云，應係
      事隔已久，記憶淡忘所致，尚難據此認定其證述及指認不
      可採。況證人戊○○於警詢及偵查中均陳稱：伊不提出告
      訴、不追究等語，已如前述，其與被告又無仇隙，衡情無
      設詞誣陷被告之必要，是其證述，應可採信。又警方詢問
      證人戊○○之時間為92年8月28日14時40分至同日16時15
      分，詢問證人丙○○之時間為同日17時5分至同日18時，
      詢問證人丙○○之時點固在詢問證人戊○○之後，惟警方
      通知證人丙○○、戊○○到場瞭解狀況，再依證人丙○○
      證述前開自用小貨車由被告使用中等情，調閱被告之口卡
      供證人戊○○指認，嗣再製作筆錄，尚非違法。何況依證
      人戊○○前開於原審審理時之證述，警方係提供數張不同
      人之照片，將被告之照片夾雜於其中，令證人戊○○指認
      ，且於指認前先使證人戊○○陳述犯罪嫌疑人之特微，復
      無暗示或誘導等情，證人戊○○復因曾與被告面對面兩次
      ，於警詢見被告之父即證人丙○○貌似被告，印象更為深
      刻，是其於警詢及原審審理時之指認，自可採信。由此益
      足佐證被告於本院自白其確有實施本件竊盜犯行，並為脫
      免逮捕而持械揮舞等情，與事實相符。被告於原審及本院
      準備程序否認全部犯行，無非卸責之詞，不足採信。
  (四)、此外，復有臺中市警察局第六分局道路交通事故現場圖、
      道路交通事故調查報告表、交通事故談話紀錄表、交通事
      故補充資料表、照片10張及贓物暫時領回保管書1份附卷
      可資佐證（見偵查卷第17至33頁），本件事證明確，被告
      犯行堪予認定。
二、按刑法第321條第1項第3款之攜帶兇器竊盜罪，係以行為人
    攜帶兇器為其加重條件，此所謂兇器，其種類並無限制，凡
    客觀上足以對人之生命、身體、安全構成威脅，具有危險性
    之兇器為已足，並不以攜帶之初有行兇之意圖為必要（最高
    法院79年臺上字第5253號判例可資參照）。
  (一)、查證人戊○○於原審審理時結證稱：伊後來回到農舍查看
      ，農舍窗口用來防止人員隨意進出之粗鐵絲網多了一個約
      15吋電腦螢幕那麼大的洞，且大門被打開，該鐵絲網的洞
      是被剪斷的，是鐵器剪斷的，伊不確定是什麼東西剪斷的
      ，竊賊是從破的鐵絲網洞進去，從後面的大門出來等語。
      足見被告應係持鐵製利器剪斷作為該農舍安全設備用之鐵
      絲網，該鐵製利器前既能剪破鐵絲網，其質地應甚堅硬、
      銳利。而被告為證人戊○○等人追躡而至，為脫免逮捕，
      手持長約30公分之刀子揮舞，致證人戊○○等人心生恐懼
      ，不敢靠近，而當場施以脅迫，該刀子亦係鐵製材質，質
      地亦甚堅硬銳利，與前開鐵製利器均可持之傷害人之身體
      、生命，而對人的安全構成威脅，均堪認係刑法第321條
      第1項第3款所稱之兇器。次按刑法第329條之以強盜論，
      即以強盜罪相當條文處罰之意，並非專以第328條第1項之
      強盜論，故第330條所謂犯強盜罪，不僅指自始犯強盜罪
      者而言，即依第329條以強盜論者，亦包括之，如此項準
      強盜有第321條第1項各款情形之一，自應依第330條論處
      ；又刑法第329條所謂當場，不以實施竊盜搶奪者尚未離
      去現場為限，即已離去盜所而尚在他人跟蹤追躡中者，仍
      不失為當場（最高法院42年臺上字第523號、28年上字第1
      984號判例可資參照）。查被告行竊時攜帶之鐵製利器及
      嗣為脫免逮捕手持之刀子為兇器，已如前述，而被告於事
      實欄所示時、地，攜帶鐵製利器毀壞安全設備竊取被害人
      張倍賓等人之前開財物既遂，經證人戊○○、張倍炯發現
      後，被告駕車逃跑，因證人戊○○、張倍炯駕車追及，為
      脫免逮捕，乃持刀子揮舞，致隨後追躡而來之證人戊○○
      、張倍炯因害怕為刀所傷，心生畏懼，不敢靠近，任由被
      告逃離，已見前述，依前開說明，仍係當場對證人戊○○
      、張倍炯等人施以脅迫，公訴意旨認被告並有當場施以強
      暴之行為，尚有誤會。
  (二)、核被告所為，係刑法第329條之犯竊盜罪，因脫免逮捕，
      而當場施以脅迫之準強盜罪，而有同法第321條第1項第2
      款、第3款之情形，應依同法第330條第1項之加重準強盜
      罪論處。公訴意旨認被告僅犯同法第329條之準強盜罪，
      起訴尚有未洽，惟起訴之基本事實相同，應予變更起訴之
      法條。查被告曾於91年間犯竊盜罪，經本院於91年11月13
      日判處有期徒刑6月，如易科罰金，以3百元折算1日確定
      ，於92年4月22日易科罰金執行完畢，有臺灣高等法院被
      告前案紀錄表在卷可稽，其於有期徒刑執行完畢後，五年
      以內再犯本件有期徒刑以上之罪，為累犯，應依刑法第47
      條之規定加重其刑。原審法院因認被告罪證明確，適用刑
      法第329條、第330條第1項、第47條規定，審酌被告正值
      壯年，不思勤奮工作以賺取應得之報酬，竟以不勞而獲之
      行竊手段取得他人財物，惟所竊得之工具箱、加壓馬達、
      鋁製框架、電鑽磨平機等物價值非高，且均經證人戊○○
      領回，及其未持刀傷害證人戊○○等人，脅迫之情節不嚴
      重及犯後否認所犯等一切犯罪情狀，量處有期徒刑7年6月
      。並明被告用以行竊用之鐵製利器及用以施脅迫之刀子
      ，並無證據證明為被告所有，且未扣案，其形體不明，為
      免將來執行困難，不諭知沒收。核其認事用法均無違誤，
      量刑亦屬妥適，應予維持。被告上訴意旨先否認犯行，嗣
      又改稱原判決量刑過重，且執陳詞指摘原判決不當，並無
      理由，應予駁回。
據上論斷，應依刑事訴訟法第三百六十八條，判決如主文。
本案經檢察官乙○○到庭執行職務。
中　　華　　民　　國　　94　　年　　8 　　月　　11　　日
                刑事第六庭  審判長法　官　李　文　雄
                                  法　官　陳　嘉　雄
                                  法　官　邱　顯　祥
上列正本證明與原本無異。
如不服本判決應於收受送達後十日內向本院提出上訴書狀，其未
敘述上訴之理由者並得於提起上訴後十日內向本院補提理由書（
均須按他造當事人之人數附繕本）。
                                  書記官　陳　桂　芬
中　　華　　民　　國　　94　　年　　8 　　月　　11　　日
                                                      Ｉ
